臺灣板橋地方法院民事判決　　　　　　　　　　　　九十二年度重訴字第三七五號
　　原　　　告　丙○○○
　　　　　　　　丁○○
　　　　　　　　甲○○
　　共　　　同　蔡俊有律師
　　訴訟代理人
　　複　代理人　王俊權律師
　　被　　　告　許熒宗
　　　　　　　　　　　　（現於臺灣台北監獄台北分監執行中）
　　　　　　　　乙○○
　　訴訟代理人　張泰昌律師
　　複　代理人　賴思岑律師
　　　　　　　　陳意青
右當事人間請求侵權行為損害賠償事件，原告對於本院刑事庭九十一年度交易字第四
七三號過失致死等案件提起附帶民事訴訟（九十一年度交重附民字第三二號），經刑
事庭裁定移送前來，於民國九十三年二月二十五日言詞辯論終結，本院判決如左：
    主    文
被告許熒宗應給付原告丙○○○新台幣拾伍萬捌仟零伍拾陸元、原告丁○○壹佰拾肆
萬陸仟貳佰陸拾伍元、原告甲○○壹佰拾伍萬貳仟玖佰零陸元，及均自九十一年十一
月十六日起，至清償日止，各按週年利率百分之五計算之利息。
原告其餘之訴駁回。
訴訟費用，由被告許熒宗負擔十分之一；餘由原告負擔。
本判決第一項原告丙○○○勝訴部分，得假執行。
原告丙○○○其餘假執行之聲請駁回。
    事    實
壹、原告方面：
一、聲明：
(1)、被告應連帶給付原告丙○○○新台幣（下同）一千零十二萬六千二百三十六元、
    原告丁○○二百二十五萬零七百七十四元、原告甲○○二百二十九萬三千一百三
    十元，及均自起訴狀繕本送達被告翌日起，至清償日止，按週年利率百分之五計
    算之利息。
(2)、原告丙○○○陳明願供擔保，請准宣告假執行。
二、陳述︰
(1)、被告許熒宗於民國九十一年五月十五日凌晨三時許，酒後超速駕駛其僱用人被告
    乙○○所有之車牌號碼ＢＺ─三九三五號自小客車（下稱系爭車輛），沿台北縣
    三重市○○街往涵洞方向行駛，途經臺北縣三重市○○街與仁愛街一二五巷閃光
    紅燈路口，本應注意車前狀況，禮讓幹道車先行，而依當時情形，並無不能注意
    之情事，竟疏未注意，未減速慢行，禮讓幹道車先行通過，適被害人楊勝雄駕駛
    車牌號碼ＱＵＫ─六０一號機車附載友人林文龍行經該路口，因遭酒後超速駕駛
    之被告許熒宗駕車高速撞擊，致被害人楊勝雄受有右大腿膝關節內側擦挫傷、第
    六頸椎壓迫性骨折、頭部外傷、左側急性硬腦膜下血腫、左側大腦顳葉血腫，經
    送請台北縣立三重醫院轉送台北市立和平醫院急救仍不治死亡。
(2)、按因故意或過失不法侵害他人之權利者，負損害賠償責任。受僱人因執行職務，
    不法侵害他人之權利者，由僱用人與行為人連帶負損害賠償責任。不法侵害他人
    致死者，對於支出醫療及增加生活上需要之費用或殯葬費用之人，亦應負損害賠
    償責任。不法侵害他人致死者，被害人之父母子女及配偶，雖非財產上之損害，
    亦得請求賠償相當之金額。民法第一百八十四條第一項前段、第一百八十八條第
    一項前段、第一百九十二條第一項及第一百九十四條分別定有明文。原告等為被
    害人楊勝雄之妻及父母，被告乙○○為被告許熒宗之僱用人，被告乙○○自須就
    許熒宗執行職務機會上之車禍肇事行為致楊勝雄死亡之損害，與被告許熒宗連帶
    負賠償責任。是原告等爰依上開法律關係，請求被告賠償下列支出。
、殯葬費部分︰
    原告丙○○○對楊勝雄生前照顧有加，死後為使其無缺，安息黃泉，依據傳統民
    俗殯葬，共支出費用二十四萬五千四百三十五元。
、扶養費部分︰
    原告丙○○○、丁○○、甲○○分為楊勝雄之妻及父母，而楊勝雄依民法第一千
    一百十條第一項第一款及第一千一百十六條之一，對原告等負有扶養義務，依照
    八十九年內政部統計台灣地區簡易生命表，並參照財政部公佈之八十九年扶養親
    屬寬減額每人每年為七萬四千元，分別計算請求金額如下︰
１、原告丙○○○為六十二年五月二十四日生，現年二十九歲，依照前揭生命表計算
    ，平均餘命為五十點五五歲，依霍夫曼式計算法扣除中間利息計算，可請求被告
    等連帶賠償扶養費0000000元。
２、原告丁○○係四十年十月二十九日生，現年五十歲，依照前揭生命表計算，平均
    餘命為二十六點五二歲，依霍夫曼式計算法扣除中間利息計算，可請求被告等連
    帶賠償扶養費0000000元。因原告另有四名子女分擔扶養義務，是原告丁○○可請求扶養費金額為二五０七七四元。
３、原告甲○○為四十四年一月二十八日生，現年四十七歲，依照前揭生命表計算，
    平均餘命為三十三點三六歲，依霍夫曼式計算法扣除中間利息計算，可請求被告
    等連帶賠償扶養費0000000元，因原告另有四名子女分擔扶養義務，是原
    告甲○○可請求扶養費金額為二九三一三０元。
、慰撫金部分︰
１、原告丙○○○部分︰
    楊勝雄為原告丙○○○之夫，夫妻結褵六載，鶼鰈情深，眾人稱羨，楊勝雄遇害
    前，夫妻二人共同經營餐飲業，為生活與事業上之最佳夥伴，丙○○○對楊勝雄
    依賴之深，應堪想見，又由於丙○○○患有輸卵管水腫病症，受孕不易，故於遭
    逢變故前，正積極進行追蹤治療，預備作試管嬰兒手術，與被害人共同準備迎接
    新生命之到來，茲楊勝雄無端遭被告許熒宗駕車撞死，丙○○○痛不欲生，已非
    筆墨所能形容，然被告毫無歉意，尚與其家人惡言相向，故意刺激丙○○○，使
    丙○○○精神更加痛苦，瀕臨崩潰邊緣，原告爰依民法第一百九十四條之規定，
    請求被告等連帶賠償精神慰撫金八百萬元。
２、原告丁○○、甲○○部分︰
    楊勝雄為丁○○、甲○○之長子，勤儉向上、侍親至孝，遇害時年方三十，擁有
    餐飲專業技能，不意竟遭此橫禍，原告等白髮人送黑髮人，情何以堪，其痛苦非
    筆墨所能形容，原告等爰依民法第一百九十四條之規定，請求被告等連帶賠償原
    告丁○○精神慰撫金二百萬元、原告甲○○精神慰撫金二百萬元。
(3)、綜上，被告等應連帶給付原告丙○○○一千零十二萬六千二百三十六元、原告丁○○二百二十五萬零七百七十四元、原告甲○○二百二十九萬三千一百三十元，
    及均自起訴狀繕本送達被告翌日起，至清償日止，按週年利率百分之五計算之利
    息。
貳、被告許熒宗方面︰
一、聲明︰原告之訴駁回。
二、陳述︰
　　對於伊要負賠償責任，沒有意見。但原告請求的金額太高了，伊不同意，伊現在
    在監執行，至九十三年八月八日執行完畢。本件事發後，伊就去請領強制保險金
    與原告了。
參、被告乙○○方面︰
一、聲明︰
(1)、原告之訴駁回。
(2)、如受不利判決，願供擔保，請准免為假執行之宣告。
二、陳述︰
(1)、本件原告等係因被告許熒宗犯非業務過失致人於死罪，而於刑事訴訟程序中附帶
    提起民事訴訟，然依原告乃主張被告乙○○應就被告許熒宗於執行業務時，不法
    侵害楊勝雄生命權致之死亡所生損害，負僱用人之連帶賠償責任，原告等所主張
    並非屬過失致人於死之犯罪行為所受之損害範圍，應另行提起民事訴訟，不得依
    附帶民事訴訟程序請求損害賠償，原告之訴於法未合。
(2)、被告乙○○為十二年十二月二十二日生，年約八十歲，因任台北醫學院之顧問，
    上班時間為早上九時至下午六時，台北醫學院並提供停車位與乙○○，乙○○為
    方便往來交通，即僱用許熒宗為司機，接送往返於住家及醫院間，並與許熒宗約
    定，於每日接送乙○○返家後，須將系爭車輛駛回台北醫學院所提供之停車位放
    置。乙○○年事已高，平時生活作息正常，本件車禍事故發生於九十一年五月十
    五日凌晨三時許，被告許熒宗違反約定，未將系爭車輛停放回台北醫學院之停車
    位，且車禍事故之時地，顯非客觀上被告許熒宗執行職務時之行為，從而，本件
    被告許熒宗非因執行被告乙○○指示之職務，且非於上班時間內所發生，核與民
    法第一百八十八條第一項之構成要件有間，被告乙○○自無須就被告許熒宗之侵
    權行為所致原告等人之損害，負連帶賠償責任無疑。
(3)、退萬步言，被告乙○○，對於受僱人即被告許熒宗之選任及監督其職務之執行，
    已盡相當之注意義務，於本件車禍事故中，雖因被告許熒宗之過失行為造成原告
    等人之損害，然本件車禍事故之發生，非被告乙○○所得預見，且縱被告乙○○
    加以相當之注意，仍無法避免事故之發生，是被告乙○○自無須負本件連帶損害
    賠償責任，況原告等並未舉證說明渠等因本件車禍事故，確造成精神耗損程度，
    即請求非財產上損害賠償，亦有未洽。再依台灣省台北縣區車輛行車事故覆議鑑
    定委員會之鑑定意見︰「楊勝雄酒精濃度過量駕駛輕機車，行經閃光黃燈號誌岔
    路口，未充分注意車前狀況，即注意安全小心通過，為肇事次因」，可知，楊勝
    雄就本件損害事故之發生與有過失，被告等之賠償責任應予免除。
(4)、又原告丙○○○本與楊勝雄共同從事餐飲業，足見其為有謀生能力之人，自不得
    主張扶養費用之損害賠償。原告丁○○、甲○○雖為楊勝雄之父母，惟尚有其他
    扶養義務人可供養其生活，並無不能維持生活之虞，亦不得主張扶養費用之損害
    賠償。
(5)、被告乙○○九十一年之薪資總額為一百零二萬六千九百八十六元，育有二女，惟
    因被告年事已高，近年有可能被台北醫學院辭退，屆時生活收入來源頓失，而有
    仰賴他人照顧之虞。乙○○名下有二建築改良物（一戶自用、一戶出租親戚使用
    ）及三筆土地。
肆、本院刑事庭裁定將本件附帶民事訴訟移送本院民事庭時，依職權檢送臺灣板橋地
    方法院檢察署九十一年度相字第七八五號偵查卷、九十一年度偵字第九○三○號
    偵查卷、本院九十一年度交易字第四七三號刑事卷宗等影本及本院九十一年度交
    重附民字第三二號卷宗。本院並依職權調閱本院九十一年度交易字第四七三號刑
    事卷宗全卷。
    理    由
壹、程序方面：
一、按因犯罪而受損害之人得於刑事訴訟程序附帶提起民事訴訟，對於被告請求回復
    其損害，故只須所受之損害，係由於被告犯罪之所致，不以被告侵害事實所觸犯
    之罪名，是否經刑事法院獨立論處罪刑為必要（最高法院五十三年度台上字第一
    五五○號判例意旨參照）。
二、查被告許熒宗因酒後駕車肇事，並致楊勝雄死亡，經臺灣板橋地方法院檢察署檢
    察官於九十一年八月三十一日以九十一年偵字第九○三○號提起公訴，本院於九
    十二年一月八日以九十一年度交易字第四七三號刑事判決判處被告許熒宗服用酒
    類，不能安全駕駛動力交通工具而駕駛，處有期徒刑陸月。又因過失致人於死，
    處有期徒刑拾月。應執行有期徒刑壹年參月在案，楊勝雄之妻丙○○○及父丁○○、母甲○○（即原告等三人）乃於檢察官起訴後之九十一年十月三十一日向本
    院刑事庭提起本件附帶民事訴訟等情，有原告等所提之戶籍謄本在卷可憑，並經
    本院依職權調閱本院九十一年度交易字第四七三號刑事卷宗全卷核閱無訛，且為
    兩造所不爭執，足見原告等三人確係因被告許熒宗犯罪而受損害之人甚明，則本
    院刑事庭因之將原告等三人所提起之本件刑事附帶民事訴訟移送本院民事庭審理
    ，依前揭一、之判例意旨，於法並無不合；況刑法所稱「業務」過失，乃指個人
    基於其社會地位繼續反覆執行某事務時欠缺注意義務致生犯罪結果，因其既反覆
    執行某事務，自較為熟練，注意能力應較一般人為強，若有違反注意義務致生犯
    罪結果，其所受刑罰應較一般人為重，與民法第一百八十八條所稱「職務」側重
    於受僱人依僱用人指示，並在僱用人選任監督下所為之行為，二者概念本未盡相
    同，是刑事上所稱「非業務行為」，未必即等同於民事上「非職務上行為」，自
    不得以法院刑事庭認定被告乃非業務過失行為，即謂主張因被告業務上行為受有
    損害之人，並非因被告犯罪所受損害之人。兼之，原告等三人係起訴主張被告乙○○就其受僱人即被告許熒宗「執行職務」不法侵害原告等三人權利之行為，與
    被告許熒宗負連帶損害賠償責任，有其起訴狀附卷可參，被告辯稱許熒宗係犯「
    非業務」過失致人於死罪，然原告乃主張被告乙○○應就被告許熒宗於「執行業
    務時」，不法侵害楊勝雄生命權致之死亡所生損害，負僱用人之連帶賠償責任，
    原告等所主張並非屬「非業務過失致人於死」之犯罪行為所受之損害範圍，應另
    行提起民事訴訟，不得依附帶民事訴訟程序請求損害賠償，原告之訴於法未合云
    云，即有誤會。
貳、實體方面：
一、有關原告等主張被告許熒宗應負侵權行為損害賠責任部分：
(1)、原告等起訴主張被告許熒宗原受僱於被告乙○○擔任自小客車司機，於九十一年
    五月十五日凌晨三時許，酒後（呼氣所含酒精濃度每公升零點四六毫克）以時速
    六十至七十公里之高速，駕駛僱用人即被告乙○○所有之車牌號碼ＢＺ─三九三
    五號自用小客車，沿臺北縣三重市○○街一二五巷往高速公路涵洞方向行駛，行
    經最高速限為每小時三十公里之該巷（設有閃光紅燈）與仁義街（設有閃光黃燈
    ）交岔路口時，原應注意酒後本不得駕車、汽車行駛時，駕駛人應注意車前狀況
    ，並隨時採取必要之安全措施及行車速度應依標誌或標線、汽車行駛至交岔路口
    ，其行進應遵守燈光號誌之指示等規定，而依當時情形，並無不能注意之情事；
    乃被告許熒宗竟疏未注意前揭規定，未減速慢行禮讓幹道車先行，致反應不及而
    撞及適自左方仁義街駛來、由楊勝雄駕駛並附載林文龍、車牌號碼ＱＵＫ─六０
    一號之機車，致楊勝雄人車倒地送醫不治等情，業據原告提出診斷證明書為證，
    並經本院依職權調閱本院九十一年度交易字第四七三號刑事卷宗全卷核閱無誤，
    且為被告所不爭執，而被害人楊勝雄因本件車禍造成之顱內出血送醫不治死亡之
    事實，亦經臺灣板橋地方法院檢察署檢察官督同法醫師相驗屬實，並製有相驗筆
    錄、相驗屍體證明書、驗斷書及被害人相驗照片附於臺灣板橋地方法院檢察署九
    十一年度相字第七八五號偵查卷為憑，自堪信原告此部份之主張為真實。
(2)、按「汽車駕駛人有左列情形之一者，不得駕車：二飲用酒類或其他類似物後其吐
    氣所含酒精濃度超過每公升零點二五毫克或血液中酒精濃度超過百分之零點零五
    以上者。」、「汽車行駛時，駕駛人應注意車前狀況及兩車併行之間隔，並隨時
    採取必要之安全措施。」、「行車速度，依標誌或標線之規定」、「汽車行駛至
    交岔路口，其行進、轉彎，應依左列規定：一應遵守燈光號誌或交通警察之指示
    ，遇有交通警察指揮與燈光號誌並用時，以交通警察之指揮為準。」、「特種閃
    光號誌各燈號顯示之意義如左：一閃光黃燈表示『警告』，車輛應減速接近，注
    意安全，小心通過。二閃光紅燈表示『停車再開』，車輛應減速接近，先停止於
    交岔路口前，讓幹道車優先通行後認為安全時，方得續行。」，道路交通安全規
    則第一百十四條第二款、第九十四條第三項、第九十三條第一項、第一百零二條
    第一項第一款、道路交通標誌標線號誌設置規則第二百十一條第一項分別規定甚
    明，被告許熒宗駕駛汽車自應依上開規定而為注意，且依案發當時天候晴，雖為
    夜間但有照明，路面乾燥且無缺陷及障礙物，視距良好，足見並無不能注意之情
    形，此有道路交通事故調查報告表及現場相片附卷可稽；乃被告許熒宗竟因受酒
    精影響，無法妥適操控車輛，猶以時速每小時六十至七十公里之高速行駛，復未
    注意車前狀況，亦未依閃光紅燈特種閃光號誌之指示，停車讓幹道車通行後再開
    ，致反應不及撞擊適自左方仁義街駛來，由楊勝雄所駕駛之機車，造成楊勝雄死
    亡，業如前述，被告許熒宗就楊勝雄之死亡結果具有過失，且其過失行為與楊勝
    雄之死亡間具有相當因果關係，亦堪認定。
(3)、另被告許熒宗雖尚辨稱被害人楊勝雄當時並未依規定配戴安全帽云云，然此節為
    當時同在現場由楊勝雄附載之林文龍於本院刑事庭調查中嚴詞否認（見前揭本院
    刑事卷第二十三頁），且依卷附道路交通事故調查報告表第二十九項之記載（見
    前揭臺灣板橋地方法院檢察署九十一年度偵字第九○三○號偵查卷第十五頁），
    被害人楊勝雄確有配戴安全帽，亦有前揭道路交通事故調查報告表附卷可參，是
    被告此部份所辯，自無足採信，附此敘明。
(4)、按因故意或過失，不法侵害他人權利者，負損害賠償責任。民法第一百八十四條
    第一項前段定有明文，被告許熒宗駕車因有前述過失，致撞擊楊勝雄使之身亡，
    則原告等主張，被告許熒宗對楊勝雄之死亡結果具有過失，依上開法條之規定，
    應負侵權行為損害賠責任，洵屬有據，為有理由。
二、有關原告等主張被告許熒宗駕車肇事過失致人於死之行為係屬執行職務機會上之
    行為，僱用人即被告乙○○應與被告許熒宗負連帶損害賠償部分：
(1)、民法第一百八十八條第一項所謂由僱用人與行為人（即受僱人）連帶負損害賠償
    責任，係指受僱人不法侵害他人之權利，在客觀上足認與執行職務有關者而言，
    故如受僱人因非與執行職務有關之行為，不法侵害他人之權利時，殊無適用該條
    項令僱用人連帶負損害賠償責任之餘地（最高法院四十四年度台上字第一七００
    號判決意旨參照）。
(2)、查被告許熒宗於本件車禍事故時乃被告乙○○僱用之私人司機，負責駕駛乙○○
    所有之系爭車輛載送被告乙○○往返於住家（台北市○○區○○街四五巷十四號
    ）及上班處所（台北醫學院），每日上班時間為上午九時起至下午六時止，被告
    許熒宗每日接送被告乙○○返家後，須將系爭車輛駛回台北醫學院所提供之停車
    位停放等情，為兩造所不爭執，堪信屬實。是被告許熒宗執行職務之時間應為每
    日上午九時起至下午六時止，執行職務之地點則為台北市內，執行職務之內容則
    為駕駛被告乙○○所有之系爭車輛，接送被告乙○○往返於住家及上班處所間，
    並須於每日下班後將系爭車輛駛回台北醫學院停放。
(3)、又被告許熒宗於九十一年五月十四日下午四、五時，由台北醫學院載送被告乙○○返家後，未依約將系爭車輛駛回台北醫學院，而逕自開回許熒宗內湖住家附近
    停放，當日晚上被告許熒宗復自行駕駛系爭車輛前往臺北縣三重市友人洪招財住
    處，再轉往台北縣三重市友人朱結文住處飲酒聊天，於翌日凌晨四時許酒後搭載
    洪招財欲送洪招財返家之途中發生本件車禍事故等情，經許熒宗、乙○○、洪招
    財於本院刑事庭調查中供述綦詳（見本院前揭刑事卷第三十五頁、第五十頁至第
    五十五頁），足見本件車禍事故當時，被告許熒宗乃於與執行職務無關之下班後
    時間，因個人事由，違約擅自使用被告乙○○所有之系爭車輛，前往與其執行職
    務無關之地點，與友人相約見面飲酒作樂，嗣載送友人返家時，因前述過失肇生
    事端，被告許熒宗所為，在客觀上，顯非屬執行載送僱用人乙○○往返住家、上
    班處所之職務行為或利用職務上之機會及與執行職務之時間或處所有密切關係之
    行為，揆諸前揭(1)所述之判決意旨，自無從令僱用人之被告乙○○就被告許熒宗
    個人行為對他人所造成之損害，連帶負賠償責任。
(4)、況系爭車輛外觀上並無何乃被告乙○○私人所有自小客車之表徵，有系爭車輛車
    禍事故後之相片附卷可參，一般人從外觀上亦不致認車禍事故當時，駕駛該車者
    係受被告乙○○指示為之執行職務，則被告乙○○辯稱︰被告許熒宗車禍肇事之
    行為與執行職務行為無關等語，即非無據，原告主張被告許熒宗駕車肇事過失致
    人於死之行為係屬執行職務機會上之行為，僱用人即被告乙○○應依民法第一百
    八十八條之規定，與被告許熒宗負連帶損害賠償部分，即無理由，應予駁回。
三、有關原告等所主張之損害賠償範圍部分︰
(1)、按不法侵害他人致死者，對於支出殯葬費之人，應負損害賠償責任；被害人對於
    第三人負有法定扶養義務者，加害人對於該第三人亦應負損害賠償責任；又不法
    侵害他人致死者，被害人之父、母、子、女及配偶雖非財產上之損害，亦得請求
    賠償相當之金額，民法第一百九十二條第一項、第二項、第一百九十四條分別定
    有明文。被告許熒宗因駕駛過失，致楊勝雄死亡之事實，業如前述；又原告分別
    為楊勝雄之妻及父母，有原告等所提之戶籍謄本在卷可憑，是依前開法條之規定
    ，被告自應就原告等所受之損害負賠償責任。茲就原告所受損害審酌如下：
、殯葬費︰
    原告丙○○○主張為楊勝雄支出之殯葬費用共計二十四萬五千四百三十五元乙節
    ，固據原告提出百福禮儀用品有限公司治喪費計價明細表、台北縣政府殯儀館行
    政規費收據、統一發票、收據等為憑，然觀諸其中台北縣政府殯儀館出具與行政
    規費納費人即百福公司之收據二紙計三千九百元，核與為楊勝雄辦理殯葬事宜之
    百福禮儀用品有限公司所出具之治喪費計價明細表中表列「代支殯儀館規費收據
    三千九百元」之總額相符，足見該部分之金額應屬重複列計，自應予扣除，是原
    告支出之殯葬費用應為二十四萬一千五百三十五元，其此部份所請求之數額，應
    予准許，逾此數額之部分則屬無據，不應准許。
、扶養費︰
１、原告丙○○○主張請求扶養費一百八十八萬零八百零一元部分：
I、按七十四年六月三日修正公布之民法第一千一百十六條之一規定：「夫妻互負扶
    養之義務，其負扶養義務之順序與直系血親卑親屬同，其受扶養權利之順序與直
    系血親尊親屬同」。夫妻互受扶養權利之順序，既與直系血親尊親屬同，自不以
    無謀生能力為必要。從而夫妻之一方因交通事故死亡時，他方自得依民法第一百
    九十二條第二項規定，向加害人請求扶養費損害賠償，但依民法第一千一百十七
    條規定，仍須以不能維持生活者為限，始得請求加害人賠償（最高法院八十七年
    度台上字第二七二七號判決意旨參照）。而以目前社會及經濟狀況言，一般人能
    維持生活係屬常態，不能維持生活為變態，故被害人楊勝雄之妻即原告丙○○○
    、楊勝雄之父母即原告丁○○、甲○○，自應就其等不能維持生活之事實，負舉
    證責任。
II、查原告丙○○○為六十二年五月二十四日生，於本件侵權行為發生時（九十一年
　　五月十五日），則為二十八歲又十一月有餘（以二十九歲計），依內政部統計處
    編印之九十一年台灣地區簡易生命表之統計，台灣省女性二十九歲者，其平均餘
    命為五十點九二歲，原告丙○○○主其平均餘命為五十點五五歲，即有理由，尚
    無不當，是可認原告丙○○○主張壽命應算至七十九點五五歲（二十九歲加五十
    點五五歲為七十九點五五歲）。
III、惟原告丙○○○並未就其主張不能維持生活之事實，提出何憑據供本院調查，僅
    泛稱現無業等語，然以其現年三十歲正值壯年，復未證明於楊勝雄死後，有積極
    尋找工作遭拒而不能維持生活之情形，是依前揭I之說明，其主張目前已陷於不
    能維持生活云云，即無可採。然本院參酌丙○○○目前固非不能維持生活，但並
    非可進而謂其日後均不符合「不能維持生活」之要件。佐以依勞動基準法第五十
    四條第一項第一款勞工年滿六十歲，雇主得強制其退休之規定，及工作能力之欠
    缺或無法求職，應足以影響財產狀況之維持能力等情，堪認原告丙○○○在年齡
    已屆六十歲起，依其所存體力與所陳述目前生活狀況，難以獨力維持生活，而有
    請求扶養之權利。是依原告丙○○○秀主張之壽命為七十九點五五歲，丙○○○
    應有十九點五五年（七十九點五五歲減六十歲為十九點五五歲）之扶養請求年限
    。原告丙○○○主張其受扶養年限應為五十點五五年，尚不足採。
Ⅳ、按扶養之程度，應按受扶養權利者之需要，與負扶養義務者之經濟能力及身分定
　　之。原告丙○○○主張依九十年度個人綜合所得稅扶養親屬免稅額七萬四千元為
　　年扶養費，並依霍夫曼式計算法扣除中間利息，為計算一次請領扶養費之標準，
　　尚無不當，是原告丙○○○現得一次請求被告賠償之扶養費應為四八四二六０元
    。其此部份之請求為有理由，應予准許，逾此部分之請求，則屬無據，不應准許
    。
    計算式詳為︰
Ａ、丙○○○於本件車禍事故時，為二十九歲，迄至其所主張壽命應算至七十九點五
　　五歲，應受扶養年限為五十點五五年，是其於車禍事故時一次請領迄至七十九點
　　五五歲為止之扶養費數額為0000000元。
    [74000*25.00000000（此為應受扶養50年之霍夫曼係數）+74000*0.55*（25.000
    00000-00.00000000）]=0000000（小數點以下四捨五入，下同）
Ｂ、丙○○○於本件車禍事故之二十九歲時起，迄至六十歲止，應受扶養年限為三十
    一年，是其於車禍事故時一次請領迄至六十歲為止之扶養費數額為000000
    0元。
    [74000*19.00000000（此為應受扶養31年之霍夫曼係數）]=0000000
Ｃ、Ａ（0000000元）減Ｂ（0000000元）即為丙○○○於侵權行為事
    故（即其二十九歲時）時，得一次請領自屆滿六十歲起至七十九點五五歲止之扶
    養費數額為四八四二六０元
２、原告丁○○、甲○○分別主張請求扶養費二十五萬七百七十四元、二十九萬三千
    一百三十元部分：
I、原告丁○○、甲○○分為四十年十月二十九日生、四十四年一月二十八日生，其
　　等於七十五年六月二十四日離婚（是其等現不互負扶養義務），於本件侵權行為
    發生時（九十一年五月十五日），各為五十歲六月餘（以五十歲七月計，即五十
    點五八歲）、四十七歲三月餘（以四十七歲四月計，即四十七點三三歲），依前
    揭內政部統計處編印之九十一年台灣地區簡易生命表之統計：台灣省男性五十歲
    、女性四十七歲者，其平均餘命分為二十六點七九歲、三十三點六七歲，則原告
    丁○○、甲○○主張其等平均餘命分為二十六點五二歲、三十三點三六歲，即有
    理由，尚無不當，是可認原告丁○○、甲○○所主張壽命應各算至七十七點一歲
    （五十點五八歲加二六點五二歲為七十七點一歲）、八十點六九歲（四十七點三
    三歲加三三點三六歲為八十點六九歲）。
II、惟原告丁○○、甲○○亦均未就其等主張不能維持生活之事實，提出何憑據供本
　　院調查，僅泛稱丁○○無固定工作、甲○○為家庭主婦等語，其等主張目前已陷
　　於不能維持生活云云，固無可採。然如前述，本院認原告丁○○、甲○○分在年
　　齡已屆六十歲起，依其等所存體力與所陳述目前生活狀況，應認難以獨力維持生
　　活，而有請求扶養權利。並參酌原告丁○○、甲○○主張之壽命各為七十七點一
    歲、八十點六九歲，足認渠等應分有十七點一年（七十七點一歲減六十歲為十七
    點一歲）、二十年點六九年之扶養請求年限（八十點六九歲減六十歲為二十點六
    九歲。原告丁○○、甲○○主張其等受扶養年限應各為二十六點五二年、三十三
    點三六年，尚不足採。
III、又以原告丁○○、甲○○自承有五名子女（含楊勝雄在內），則楊勝雄對於原告
　　丁○○、甲○○本應負擔五分之一之扶養義務，是依霍夫曼式計算法扣除中間利
　　息，為計算一次請領扶養費之標準，並再除以五後，原告丁○○、甲○○現得一
    次請求被告賠償之扶養費應各為一三七五二一元、一四七○○九元，渠二人分於
    該等範圍部份內之請求為有理由，應予准許，逾該部分之請求，則屬無據，不應
    准許。
　　計算式詳為︰
原告丁○○部分︰
Ａ、丁○○於本件車禍事故時，為五十點五八歲，迄至其所主張壽命應算至七十七點
    一歲，應受扶養年限為二六點五二年，是其於車禍事故時一次請領迄至七十七點
    一歲為止之扶養費數額為0000000元
    [74000*16.00000000（此為應受扶養26年之霍夫曼係數）+74000*0.52*（17.000
    00000- 00.00000000）]=0000000
Ｂ、丁○○於本件車禍事故之五十點五八歲時起，迄至六十歲止，應受扶養年限為九
    點四二年，是其於車禍事故時一次請領迄至六十歲為止之扶養費數額為五八二九
    九三元。
    [74000*7.00000000（此為應受扶養9年之霍夫曼係數）+74000*0.42*（8.000000
    00-0.00000000）]=582993
Ｃ、Ａ（0000000元）減Ｂ（五八二九九三元）即為丁○○於侵權行為事故（
    即其五十點五八歲時）時，得一次請領自屆滿六十歲起至七十七點一歲之扶養費
    數額為六八七六○六元再除以五為一三七五二一元。
原告甲○○部分︰
Ａ、甲○○於本件車禍事故時，為四十七點三三歲，迄至其所主張壽命應算至八十點
    六九歲，應受扶養年限為三三點三六年，是其於車禍事故時一次請領迄至八十點
    六九歲為止之扶養費數額為0000000元
    [74000*19.00000000（此為應受扶養33年之霍夫曼係數）+74000*0.36*（20.000
    00000- 00.00000000）]=0000000
Ｂ、甲○○於本件車禍事故之四十七點三三歲時起，迄至六十歲止，應受扶養年限為
    十二點六七年，是其於車禍事故時一次請領迄至六十歲為止之扶養費數額為七四
    ○六五六元。
Ｃ、Ａ（0000000元）減Ｂ（七四○六五六元）即為甲○○於侵權行為事故（
    即其四十七點三三歲）時，得一次請領自屆滿六十歲起至八十點六九歲之扶養費
    數額為七三五○四七元再除以五為一四七○○九元。
、慰撫金：
　　原告丙○○○、丁○○、甲○○分為被害人楊勝雄之妻及父母，其等於中年喪偶
　　、老年喪子，永難重圓天倫之樂，均堪認其等主張受有極大精神痛苦等情為真實
　　。爰審酌原告丙○○○、丁○○、甲○○現年分為三十歲、五十二歲、四十九歲
　　，原告丙○○○、丁○○現均無固定工作，原告甲○○為家庭主婦，被告許熒宗
　　現於台北分監執行中，迄至九十三年八月八日執行完畢等情，為渠等供述在卷，
    而丙○○○名下有汽車一輛、丁○○有坐落台北縣三重市○○段第一○七四地號
    土地一筆、門牌號碼台北縣三重市○○街二五五巷三五號建物一棟、原告甲○○
    名下有汽車一輛、九十年度有營寶工程有限公司投資額十萬元，被告許熒宗名下
    則無財產等情，有本院依職權向財政部財稅資料中心調閱之調件明細表附卷為憑
    ，是依兩造之身分、地位、經濟狀況及原告所受精神痛苦之程度，認原告丙○○○、丁○○、甲○○所得請求之慰撫金均各為一百五十萬元為相當，逾此範圍之
    請求，則無理由，應予駁回。
(2)、綜上所述，原告丙○○○得請求之殯葬費二十四萬一千五百三十五元加扶養費四
    十八萬四千二百六十元加慰撫金一百五十萬元，計為二百二十二萬五千七百九十
    五元；原告丁○○得請求之扶養費十三萬七千五百二十一元加慰撫金一百五十萬
    元，計為一百六十三萬七千五百二十一元；原告甲○○得請求之扶養費十四萬七
    千零九元加慰撫金一百五十萬元，計為一百六十四萬七千零九元。
(3)、惟按「損害之發生或擴大，被害人與有過失者，法院得減輕賠償金額或免除之」
    ，民法第二百十七條第一項定有明文。再按，間接被害人得請求賠償之權利，自
    理論而言，雖係其固有之權利，然其權利亦係基於侵權行為而發生，自不能不負
    擔直接被害人之過失，倘直接被害人於損害之發生或過大與有過失時，依公平之
    原則，亦應有民法第二百十七條過失相抵規定之適用（最高法院七十三年台再字
    第一八二號判例意旨參照）。
I、查，被害人楊勝雄於本件車禍事故之發生，亦有酒後駕駛（血中酒精濃度達一六
　　四點九二mg／dl，相當於呼氣所含酒精濃度每公升零點八二四六毫克）及未注意
　　依閃光黃燈特種閃光號誌指示減速接近之疏失等情，業據被告許熒宗與證人即當
　　時由被告許熒宗附載之洪招財於本院刑事庭審理中供述在卷（見本院前揭刑事卷
    第五十五頁、第七十五頁），並有臺北縣政府警察局三重分局九十一年六月二十
    日重警刑字第○九一○○一六六九八號函附聯合醫事檢驗所對楊勝雄血清中酒精
    濃度檢測報告乙紙在卷可據，且原告亦不否認楊勝雄就本件損害事故之發生，亦
    與有過失，足認被害人楊勝雄就損害之發生，有上揭過失甚明，再者，臺灣省臺
    北縣區車輛行車事故鑑定委員會、台灣省車輛行車事故覆議鑑定委員會鑑定結果
    亦均同此認定，即認被告許熒宗酒後酒精濃度超過標準駕駛自小客車，超速行駛
    （六十至七十公里），且未讓幹道車先行，為肇事主因，被害人楊勝雄為肇事次
    因（臺灣省臺北縣區車輛行車事故鑑定委員會就楊勝雄部分之肇事原因認定為「
    楊勝雄酒後酒精濃度超過標準駕駛輕機車，過閃光黃燈路口未減速慢行」，台灣
    省車輛行車事故覆議鑑定委員會就楊勝雄部分之肇事原因認定為，楊勝雄酒精濃
    度過量駕駛輕機車，行經閃光黃燈號誌岔路口，未充分注意車前狀況，及注意安
    全小心通過」），有臺灣省臺北縣區車輛行車事故鑑定委員會九十一年八月二十
    九日北鑑字第九一○九四四號鑑定意見書、台灣省車輛行車事故覆議鑑定委員會
    九十二年十月二十一日府覆議字第九二一一０二五號鑑定意見書存卷足參，是本
    院斟酌被告許熒宗與被害人楊勝雄就本件車禍事故發生之原因強弱及過失程度之
    輕重，認楊勝雄就車禍之發生，應負百分之三十之責任。
II、從而，原告等得以請求之數額，應再扣除楊勝雄應分擔之百分之三十之責任，是
　　原告丙○○○得請求之數額為一百五十五萬八千零五十六元（二百二十二萬五千
    七百九十五元減六十六萬七千七百三十九元｛二百二十二萬五千七百九十五元乘
    以○點三為六十六萬七千七百三十九元｝為一百五十五萬八千零五十六元）；原
    告丁○○得請求之數額為一百十四萬六千二百六十五元（一百六十三萬七千五百
    二十一元減四十九萬一千二百五十六元｛一百六十三萬七千五百二十一元乘以○
    點三為四十九萬一千二百五十六元｝為一百十四萬六千二百六十五元）；原告甲○○得請求之數額為一百十五萬二千九百○六元（一百六十四萬七千零九元減四
    十九萬四千一百零三元｛一百六十四萬七千零九元乘以○點三為四十九萬四千一
    百零三元｝為一百十五萬二千九百○六元。
(4)、末按保險人依本法規定給付之保險金，視為加害人或被保險人損害賠償金額之一
    部分。加害人獲被保險人受賠償請求時，得扣除之，強制汽車責任保險法第三十
    條定有明文。查本件被害人楊勝雄死亡後，已由被告許熒宗申請並由原告丙○○○受領強制汽車責任保險金一百四十萬元等情，為兩造所不爭執（見本院前揭刑
    事卷九十一年十一月十五日訊問筆錄）。則原告丙○○○得請求之一百五十五萬
    八千零五十六元應再扣除一百四十萬元，是原告丙○○○得請求之數額應為十五
    萬八千零五十六元。
四、據上論結，本件原告等本於侵權行為之法律關係請求被告許熒宗給付原告丙○○○十五萬八千零五十六元、原告丁○○一百十四萬六千二百六十五元、原告甲○○一百十五萬二千九百○六元，及均自起訴狀繕本送達被告翌日即九十一年十一
    月十六日起，至清償日止，各按週年利率百分之五計算之利息，核屬有據，逾此
    範圍之請求則無理由，應予駁回。
五、原告丙○○○陳明願供擔保，聲請宣告假執行，經核其勝訴部分，未逾五十萬元
    ，依民事訴訟法第三百八十九條第一項第五款之規定，法院應依職權宣告假執行
    ，原告丙○○○就其勝訴部分所為假執行之聲請，應視為僅促使法院發動其職權
    ，爰依職權宣告假執行；另就逾五十萬元部分，原告丙○○○其餘假執行之聲請
    ，則因訴之駁回而失所依附，不予准許。
六、本件判決基礎已臻明確，兩造其餘攻擊防禦方法及舉證，核與判決結論無影響，
    爰不一一論列，併此敘明。
七、據上論結，本件原告之訴為一部有理由，一部無理由，依民事訴訟法第七十九條
    、三百八十九條第一項第五款，判決如主文。
中　　　華　　　民　　　國　　九十三　　年　　　三　　　月　　 十七 　　日
                                臺灣板橋地方法院民事第一庭
~B審判長法官　許瑞東
~B法　　　官　楊千儀
~B法　　　官　陳明偉
右正本證明與原木無異
如對本判決上訴，須於判決送達後廿日內向本院提出上訴狀
中　　　華　　　民　　　國　　九十三　　年　　　三　　　月　　 十七 　　日
~B法院書記官　馬文慶
